【裁判字號】    98,訴,2622
【裁判日期】    980908
【裁判案由】    毒品危害防制條例
【裁判全文】
臺灣板橋地方法院刑事判決              98年度訴字第2622號
公  訴  人  臺灣板橋地方法院檢察署檢察官
被      告  甲○○
                    國民
上列被告因違反毒品危害防制條例案件，經檢察官提起公訴（98
年度毒偵字第4080號），被告於準備程序中就被訴事實為有罪之
陳述，經本院合議庭裁定由受命法官獨任進行簡式審判程序，並
判決如下：
    主      文
甲○○施用第一級毒品，累犯，處有期徒刑拾月。
    事      實
一、甲○○前於民國88年間，因施用毒品案件，經依本院88年度
    毒聲字第4432號裁定送觀察、勒戒後，因無繼續施用毒品傾
    向，於88年8 月5 日經釋放出所。又因施用毒品案件，經依
    本院88年度毒聲字第6721號裁定送觀察、勒戒後，認有繼續
    施用毒品傾向，經本院以88年度毒聲字第7159號裁定令入戒
    治處所施以強制戒治，而於89年11月15日執行完畢釋放出所
    ，同案並經檢察官提起公訴，經本院以89年度易字第1258號
    判處有期徒刑6 月確定，於89年11月29日易科罰金執行完畢
    。又於92年間，因施用毒品案件，經本院以92年度訴字第17
    22號判處有期徒刑8 月確定，入監服刑後，於94年3 月22日
    縮刑期滿，翌日因徒刑執行完畢出監。另於94年間，因贓物
    案件，經本院以94年度簡字第4995號判處有期徒刑3 月確定
    ；因搶奪案件，經本院以94年度訴字第2815號判處有期徒刑
    10月確定；因施用毒品案件，經本院以95年度訴字第1287號
    判處有期徒刑10月確定，上揭3 案嗣經本院以96年度聲減字
    第720 號裁定減刑並定其應執行刑為有期徒刑10月又15日確
    定，入監服刑後，於96年7 月16日縮短刑期執畢出監。詎仍
    不知悔改，復基於施用第一級毒品海洛因及第二級毒品甲基
    安非他命之犯意，於98年5 月5 日晚間8 時2 分許為警採尿
    時回溯26小時內之某時（不含為警逮捕之公權力拘束期間）
    ，在臺北縣板橋市○○街197 巷8 號7 樓，以將海洛因及甲
    基安非他命置於玻璃球內燒烤後吸食其煙霧之方式，同時施
    用第一級毒品海洛因及第二級毒品甲基安非他命。嗣於98年
    5 月5 日晚間7 時30分許，因另涉竊盜案件為警通知到案說
    明，經其同意採尿送驗結果，呈安非他命類、鴉片類陽性反
    應，始知上情。
二、案經臺北縣政府警察局新莊分局報請臺灣板橋地方法院檢察
    署檢察官偵查起訴。
    理      由
一、本案被告甲○○所犯係死刑、無期徒刑、最輕本刑為3 年以
    上有期徒刑以外之罪，其於準備程序中就前揭被訴事實為有
    罪之陳述，經受命法官告知簡式審判程序之旨，並聽取其與
    公訴人之意見後，本院認無不得或不宜改依簡式審判程序進
    行之情事，依刑事訴訟法第273 條之1 第1 項、第284 條之
    1 規定，裁定本案由受命法官獨任進行簡式審判程序，合先
    敘明。
二、按施用第一、二級毒品為犯罪行為，毒品危害防制條例第10
    條定有處罰明文。故施用第一、二級毒品者，依前揭規定本
    應科以刑罰。惟基於刑事政策，對合於一定條件之施用者，
    則依同條例第20條、第23條之規定，施以觀察、勒戒及強制
    戒治之保安處分。又毒品危害防制條例於92年7 月9 日修正
    公布，自93年1 月9 日施行，其中第20條、第23條將施用毒
    品之刑事處遇程序，區分為「初犯」及「五年內再犯」、「
    五年後再犯」。依其立法理由之說明：「初犯」，經觀察、
    勒戒或強制戒治後，應為不起訴處分或不付審理之裁定；經
    觀察、勒戒或強制戒治執行完畢釋放後，「五年內再犯」者
    ，因其再犯率甚高，原實施之觀察、勒戒及強制戒治既已無
    法收其實效，爰依法追訴或裁定交付審理。至於經觀察、勒
    戒或強制戒治執行完畢釋放後，「五年後再犯」者，前所實
    施之觀察、勒戒或強制戒治已足以遮斷其施用毒品之毒癮，
    為期自新及協助其斷除毒癮，仍適用「初犯」規定，先經觀
    察、勒戒或強制戒治之程序。從而依修正後之規定，僅限於
    「初犯」及「五年後再犯」二種情形，始應先經觀察、勒戒
    或強制戒治程序。倘被告於5 年內已再犯，經依法追訴處罰
    ，縱其第3 次（或第3 次以上）再度施用毒品之時間，在初
    犯經觀察、勒戒或強制戒治執行完畢釋放5 年以後，已不合
    於「五年後再犯」之規定，且因已於「五年內再犯」，顯見
    其再犯率甚高，原實施觀察、勒戒或強制戒治，已無法收其
    實效，即應依該條例第10條處罰。至於第3 次（或第3 次以
    上）施用毒品之時間，是否宜有期間限制？以多久為適宜？
    則分屬刑事政策、專門醫學之範圍，非審判機關所能決定，
    有待循立法途徑解決（最高法院97年度第5 次刑事庭會議決
    議參照）。查被告前於88年間，因施用毒品案件，經依本院
    88年度毒聲字第4432號裁定送觀察、勒戒後，因無繼續施用
    毒品傾向，於88年8 月5 日經釋放出所。又因施用毒品案件
    ，經依本院88年度毒聲字第6721號裁定送觀察、勒戒後，認
    有繼續施用毒品傾向，經本院以88年度毒聲字第7159號裁定
    令入戒治處所施以強制戒治，而於89年11月15日執行完畢釋
    放出所，同案並經檢察官提起公訴，經本院以89年度易字第
    1258號判處有期徒刑6 月確定，於89年11月29日易科罰金執
    行完畢。又於92年間，因施用毒品案件，經本院以92年度訴
    字第17 22 號判處有期徒刑8 月確定，入監服刑後，於94年
    3 月22日縮刑期滿，翌日因徒刑執行完畢出監。另於94年間
    ，因贓物案件，經本院以94年度簡字第4995號判處有期徒刑
    3 月確定；因搶奪案件，經本院以94年度訴字第2815號判處
    有期徒刑10月確定；因施用毒品案件，經本院以95年度訴字
    第1287號判處有期徒刑10月確定，上揭3 案嗣經本院以96年
    度聲減字第720 號裁定減刑並定其應執行刑為有期徒刑10月
    又15日確定，入監服刑後，於96年7 月16日縮短刑期執畢出
    監等情，有臺灣高等法院被告前案紀錄表1 份附卷可考。是
    被告本案施用毒品犯行，距上開強制戒治執行完畢釋放雖已
    逾5 年，惟被告在上開強制戒治執行完畢釋放後5 年內，既
    已再犯施用毒品之罪，並經追訴處罰，揆諸前揭說明，其本
    次犯行即與毒品危害防制條例第20條第3 項所稱之「5 年後
    再犯」有別，是公訴人依法追訴，於法並無不合，本院自應
    依法論科。
三、上揭犯罪事實，業據被告於本院審理時供認不諱，且其為警
    採集之尿液，經送請臺灣檢驗科技股份有限公司以EIA 酵素
    免疫分析法初步檢驗，及以GC/MS 氣相層析/ 質譜儀法確認
    檢驗結果，呈安非他命類（安非他命、甲基安非他命）及鴉
    片類（嗎啡）陽性反應，有該公司98年5 月22日濫用藥物檢
    驗報告、臺北縣政府警察局新莊分局偵辦毒品案被移送者姓
    名及代碼對照表各1 份在卷可稽。足徵被告任意性之自白與
    事實相符，應堪採信。本案事證已臻明確，被告犯行堪以認
    定，應依法論科。
四、按海洛因及甲基安非他命分屬毒品危害防制條例第2 條第2
    項第1 、2 款所定之第一、二級毒品，均不得非法持有、施
    用。是核被告所為，係犯毒品危害防制條例第10條第1 項之
    施用第一級毒品罪及同條第2 項之施用第二級毒品罪。被告
    持有第一級毒品海洛因及第二級毒品甲基安非他命進而施用
    ，其持有海洛因及甲基安非他命之低度行為，應為施用之高
    度行為所吸收，均不另論罪。又被告係以一施用行為同時觸
    犯施用第一級毒品罪及施用第二級毒品罪，為想像競合犯，
    應依刑法第55條規定，從情節較重之施用第一級毒品罪處斷
    。公訴意旨認被告係分別施用第一、二級毒品，所犯該2 罪
    間應予分論併罰，惟被告已於本院審理中自承係以將海洛因
    及甲基安非他命同置於玻璃球內燒烤後吸食其煙霧之方式，
    混合施用海洛因及甲基安非他命等語甚明，又本案亦無其他
    證據足資認定被告係分別施用海洛因及甲基安非他命，應為
    有利被告之認定。從而，公訴意旨認被告施用第一、二級毒
    品犯行，應予分論併罰云云，容有未合，附此敘明。又被告
    前於94年間，因贓物案件，經本院以94年度簡字第4995號判
    處有期徒刑3 月確定；因搶奪案件，經本院以94年度訴字第
    2815號判處有期徒刑10月確定；因違反毒品危害防制條例案
    件，經本院以95年度訴字第1287號判處有期徒刑10月確定，
    上揭3 案嗣經本院以96年度聲減字第720 號裁定減刑並定其
    應執行刑為有期徒刑10月又15日確定，入監服刑後，於96年
    7 月16日縮短刑期執畢出監等情，有臺灣高等法院被告前案
    紀錄表1 份附卷可稽。其於受有期徒刑之執行完畢，5 年以
    內故意再犯本案有期徒刑以上之罪，為累犯，應依刑法第47
    條第1 項之規定加重其刑。爰審酌被告施用毒品足以戕害身
    心健康，惡化社會治安。其經觀察、勒戒及強制戒治後，仍
    再度施用毒品，顯見其戒毒之意志不堅，自制力不佳，應有
    入監矯治之必要。惟念其施用毒品，戕害己身，且犯後已坦
    承犯行，態度良好等一切情狀，量處如主文所示之刑。
據上論斷，應依刑事訴訟法第273 條之1 第1 項、第299 條第1
項前段，毒品危害防制條例第10條第1 項、第2 項，刑法第11條
前段、第55條、第47條第1 項，判決如主文。
本案經檢察官靳開聖到庭執行職務。
中    華    民    國    98    年    9     月    8     日
                  刑事第五庭    法  官  謝梨敏
以上正本證明與原本無異
如不服本判決應於送達後10日內向本院提出上訴狀
                                書記官  翁子婷
中    華    民    國    98    年    9     月    8     日
附錄本判決論罪之法條：
毒品危害防制條例第10條
施用第1級毒品者，處6月以上5年以下有期徒刑。
施用第2級毒品者，處3年以下有期徒刑。


司法院資訊處製作；財團法人民間司法改革基金會備份。
